臺灣高等法院花蓮分院民事判決　　　九十三年度上更（一）字第一九號
　　　上　訴　人　承鴻營造股份有限公司
?
　　　法定代理人　甲○○
　　　訴訟代理人　謝政達律師
　　　被　上訴人　國立花蓮師範學院
　　　法定代理人　乙○○
　　　訴訟代理人　曾泰源律師
右當事人間請求給付承攬報酬事件，上訴人對於中華民國九十年四月十三日臺灣花蓮
地方法院八十八年度訴字第一五四號第一審判決提起上訴，經最高法院第一次發回更
審，本院於民國九十三年十二月九日言詞辯論終結，判決如左：
    主      文
原判決關於駁回上訴人後開第二項之訴部分，及該部分假執行之聲請，並訴訟費用（
確定部份除外）之裁判廢棄。
被上訴人再應給付上訴人新台幣參佰貳拾陸萬肆仟玖佰拾陸元，及自民國八十八年一
月一日起至清償日止，按週年利率百分之五計算之利息。
第一、二審及第三審發回前訴訟費用（確定部份除外），由被上訴人負擔。
本判決第二項部分，於上訴人以新台幣壹佰零玖萬元為上訴人預供擔保後，得假執行
；但被上訴人如於假執行程序實施前以新台幣參佰貳拾陸萬肆仟玖佰壹拾陸元為上訴
人預供擔保，得免為假執行。
    事實及理由
一、本件上訴人承鴻營造股份有限公司（下稱承鴻公司）主張：兩造於民國（下同）
    八十四年六月二十六日訂有體育館新建工程契約（下稱系爭契約），由伊承攬對
    造國立花蓮師範學院（下稱花蓮師院）規劃之體育館興建工程，契約第五條第二
    項約定全部工程限於開工日起六百日曆天內完工。該工程已於八十七年四月二十
    二日正式驗收，並核發建物使用執照，惟於施工期間，花蓮師院所委任監造之財
    團法人中華顧問工程司（下稱中華工程司）屢不定時多次緊急交辦變更圖示通知
    ，嚴重延誤後續工作及施工順序之推展，增加完工之成本及時程。伊本於商譽配
    合工程進度，仍不免因配合變更設計及非可歸責於伊之事由而延誤工期，致花蓮
    師院於結算工程款時，以伊逾期完工一百七十七日為由，扣款新台幣（下同）五
    千七百七十八萬九千零一十元為違約金。惟依花蓮師院辦理工程工期核算要點第
    五、十點約定，伊得請求展延工期三百四十二日，已逾上開一百七十七日，自可
    請求該遭扣款之五千七百七十八萬九千零一十元工程款，而本於承攬之法律關係
    ，訴請對造花蓮師院如數給付並自八十八年一月一日起加計法定遲延利息（經第
    一審除判命花蓮師院給付二千三百八十三萬三千八百八十五元本息外，其餘判決
    承鴻公司敗訴，嗣本院前審判決駁回兩造之上訴後，承鴻公司僅就其中請求三百
    二十六萬四千九百十六元本息敗訴部分提起一部上訴，經最高法院就該部分發回
    更審）。詳細理由及內容為：
（一）上訴人請求之工期未包括於三十一日之追加工期中：被上訴人以八十七年二月
      十九日兩造與中華顧問工程司所召開之會議，經教育部核定追加工期三十一日
      ，認僅得就該三十一日部分為請求，逾此協議部分不得請求。惟查，上訴人主
      張雙方所協議變更設計內容三十一日曆天者，均在本件所指之項次以外。中華
      工程司范錦龍亦證稱：「（承鴻公司所主張影響工期之項次有何意見？）都有
      該項次，但影響工期不如承鴻公司所稱」等語，可見上訴人所謂影響工期事項
      ，並非被上訴人所辯變更設計中已經過協議之內容。由契約主要目的及其經濟
      價值觀察，確實存有此影響工期之事由，不能因兩造曾就其他項次協商變更設
      計工期及工程款，即認上訴人不能再以未經討論之事由延展工期。換言之，因
      變更設計而交付相關文件，如因該變更施工項目提出之時機，對施工要徑後續
      工程確造成工期之影響，工期自應予以延長，始合契約之主要目的及其經濟價
      值。足知被上訴人所謂之三十一日追加工期僅針對原證十五所列之七項工作項
      目為追加，並不包含上訴之三項工作項目，上訴人自得請求所扣減工程款。
（二）Ａ、１部分：
  １、變更圖示合理之通知日最遲應為各樓層施工前十四日（原證四、八十七年二月
      十二日承營工字第０二九號函，原證五、八十七年三月十七日花工字第０三一
      七號備忘錄），八十五年二月二日筏基可開始施作（原證六、監工日報），其
      合理之變更圖通知最遲日期應為八十五年一月十八日（八十五年二月二日往前
      推計十四天），惟設計監造單位（中華工程司）於八十五年一月二十九日，方
      由謝豊邦副理交付工程筏基及Ｂ２柱通知變更圖（詳原證五、八十七年三月十
      七日花工字第０三一七號備忘錄說明二，３，ａ），故延誤工期十一天。
  ２、按被上訴人如變更工程應有十四日之通知期間，亦即於八十五年一月十八日交
      付圖樣；而依上訴人趕工之速度，上訴人加緊趕工即可於一月二十日完成鋼筋
      綁紮及修改，而無需延誤工期，於一月三十日始完成鋼筋綁紮及修改。原審完
      全忽略被上訴人早已告知上訴人需修改圖示，而上訴人於此期間因等待變更圖
      而無法施作之時間；如被上訴人不變更圖示，上訴人不僅不需等待，亦即無需
      多浪費一月二十九日及一月三十日兩天趕工完成變更，上訴人至遲於一月二十
      八日早已完成，故被上訴人至少就此額外之二日趕工時間應同意上訴人工期延
      長之請求。
  ３、又八十五年二月二日施工日報表，工作內容載有筏基地樑組模，依原證五中華
      顧問工程司八十七年三月十七日花工字第○三一七號函說明二２「鋼筋變更設
      計圖應交付該公司花師院工務所最遲日期應該是樓層之樑模完成之日期扣減十
      四天」。依被上訴人準備書狀第四頁自承本次鋼筋變更設計範圍：部分地樑筋
      及地下室二樓柱筋作局部位置更動及加強，故依前該函文地樑於二月二日組模
      完成，理應扣減十四日期間，即一月十九日應交付變更設計圖，惟被上訴人遲
      至一月二十九日方交付變更圖示，本已對於系爭工程之進度有所延誤；縱如被
      上訴人所言工期雖為三十日而實際施工為二十五日未遲延，然變更圖示及小包
      連夜趕工為雙方不爭之事實。且依前開中華工程司函說明二３「因此次鋼筋之
      變更主要係配筋位置之更動，在數量增加不大情況下，逕商請該公司林主任同
      意下，根據所送之變更設計圖，進行配筋綁紮（未施工部分）或更改（已完成
      綁紮部份）」；故可佐證八十五年一月二十九日、三十日二天所進行之施工均
      係依據變更之設計圖所為之綁紮，為「變更圖示而延誤工期之額外趕工」，此
      所以中華工程司函說明二３部分亦僅表明「此次變更設計圖交付之時程並未有
      明顯影響工期」，而非明示未影響工期。
（三）Ｂ、２部分：
  １、五樓看台上方天花板修改，本部份係配合被上訴人使用及外觀之需要，設計監
      造單位並建請上訴人酌情給予適當之追加工期（詳原證十一：八十七年八月二
      十四日中工八七營管字第三九五七號函說明二，（三），（２）），本部份於
      八十六年八月六日至八十六年十月十四日施作共計使用工期二十天。且上訴人
      業已全力配合增加工程，並未要求變更設計，以便領取額外報酬，本於平等互
      惠原則，被上訴人豈可再要求上訴人損失原有工期。又上訴人八十七年二月十
      八日以八七承營工字第○三八號函告被上訴人請其就變更設計而影響本工程之
      施工部分辦理展延工期（原證十五），足以證明上訴人確有異議，上訴人亦無
      如被上訴人所言於八十六年六月五日施工協調會中同意無償配合辦理。
  ２、被上訴人主張「將天花板高度提昇至樑底上，此項變更結果，僅發生施作方式
      之調整，而且是未施工前之調整，調整後所施作減少矽酸鈣天花板面積，和增
      加平頂水泥粉光面積幾近相等，就此部分無法認定對於工期會發生如何之影響
      」云云；惟查原證十一中華工程司函認為「雖該兩項額外工程係在施工要徑上
      ，惟第２項（按五Ｆ看台上方天花板修改）合約設計圖上規定，施工前承包商
      應繪施工圖送審，經審核同意後方可進行施工。承包商配合業主使用之需求，
      將天花板之施工圖繪製至樑底並按圖施作，確實增加了少許之包梁粉刷」，足
      證確因天花板修改有增加五樓大樑包樑粉刷工程。又查五樓大樑粉刷工程，依
      施工日報表之記載有八十六年八月八日、九日、十日、十一日、十二日、十三
      日、十四日、十五日、十六日、十八日、十九日、二十日、二十一日共計十三
      日之粉刷工程施作，因均屬當日施工報表之一部分工程，故依工程施工之比例
      上訴人僅主張約計使用二個工人，工作四天應屬洽當。
（四）Ｂ、５部分：
  １、一樓入口門廳加作天花板，於八十六年十月二十四日至八十六年十一月七日期
      間因一樓前後至二樓之樓梯口平頂處有幾支外露消防管，上訴人基於被上訴人
      美觀需求配合增加施作天花板，共計使用工期七天。按原證十二中華工程司函
      文二、（三）、２，已言明屬額外工程，且承認承包商增加天花板工作量，確
      實係配合業主使用及外觀之需要，有追加工期之必要。上訴人業已全力配合增
      加工程，並未要求變更設計，以便領取額外報酬，本於平等互惠原則，被上訴
      人豈可再要求上訴人損失原有工期。又上訴人八十七年二月十八日以八七承營
      工字第○三八號函告被上訴人，請其就變更設計而影響本工程之施工部分辦理
      展延工期（詳原證十五），足以證明上訴人確有異議。
  ２、被上訴人答辯不外以「每平方米所須人工數增加非常有限。此部份無涉於主體
      結構，且增加矽酸鈣天花板面積，和減少平頂水泥粉光面積幾近相等，就此部
      分無法認定對於工期會發生如何之影響，按合約之單價分析核算結果：每一平
      方米１：３水泥粉光須零點一二工，而矽酸鈣天花板須零點一八工，經此變更
      反而省工省時」。惟查原證十一中華顧問工程司函，認為「第五項在一樓前後
      二樓梯口平頂有幾支外露消防管，承包商基於美觀之原因主動加做天花板，約
      計使用二個工人，工作四天，承包商增加天花板工作量，確實係配合業主使用
      及外觀之需要，在不追加工程費下，建請被上訴人酌情給予適當之追加工期」
      。且依施工日報表之記載，八十六年十一月三日為加做一樓天花板，進行入口
      間門廳搭鷹架（按天花板封板需搭鷹架方得進行），十一月五日一Ｆ樓梯間矽
      酸鈣天花板封板（二人）、入口門廳鷹架搭設，十一月六日一Ｆ樓梯間矽酸鈣
      天花板封板（二人）、一Ｆ入口門廳搭設，十一月七日一Ｆ樓梯間矽酸鈣板封
      板（二人）。故前開工程司函使用二個工人，工作四天實與施工日報表吻合，
      被上訴人所稱所須人工數增加有限之主張顯與事實不符。
（五）為此聲明１、原判決不利於上訴人部份廢棄；２、右廢棄部份，被上訴人應給
      付上訴人三百二十六萬四千九十六元及自民國八十八年一月一日起至清償日止
      按年息百分之五計算之利息；３、願供擔保請准宣告假執行。
二、被上訴人則以：
（一）系爭工程於八十四年七月二十六日開工，八十六年十二月二十二日竣工，於工
      程完工後兩造與監造單位八十七年二月十九日派員開會，上訴人對因變更設計
      及新增工程項目，所需工期經教育部核定為三十一日曆天並無異議，有該會議
      紀錄足憑，其主張除該會議紀錄達成協議之三十一日曆天外，尚可因變更設計
      延展工期三百零一日，與事實不符。況依被證六工期表，八十六年九月二十八
      日等假日已自工期扣除，益證上訴人對該假日無法施作不得要求延長工期。尤
      以本件工程早於八十四年七月二十六日開工，上訴人於施工期間對某項工程無
      法施作或影響部分施作，從未向伊或監造單位提出意見謀求解決，工期之延誤
      乃係其與他標工程廠商協調不良所致，依系爭契約第十二條及其施工篇總則第
      七條約定，更不得於竣工後要求延展工期。
（二）Ａ、１部分因變更筏式基礎組模扣減十四天是否有理由部分：
  １、上訴人要求鋼筋施工前須有十四天之前置作業時間，但此項要求只適用在變更
      設計通知在鋼筋未開始訂進料，試驗及加工前，而本項之變更設計是在已完成
      訂進料、試驗、加工並且已完成大部份之綁紮施工時通知工地，故上訴人以二
      月二日做為推算變更設計通知之起始日與當時之事實不符。
  ２、筏式基礎地樑配筋綁紮施工之程序如下：紮底版下層筋｜紮地樑下層筋｜紮地
      樑上層筋及底版上層筋，各僅本次鋼筋變更設計範圍：部份地樑筋及地下室二
      樓柱筋做局部位置更動及加強。通知變更設計時間：八十五年一月二十九日，
      此時地樑上層筋及底版上層筋正進行綁紮施工。當時中華設計單位派員至工地
      洽請上訴人工地代表林主任協助，按其所交付之地樑配筋變更圖進行修改及綁
      紮，林主任基於為免因辦理變更設計而延誤工期同意配合辦理。整個地樑紮筋
      施工在林主任督促鋼筋施工小包連夜趕工下，終按預定之時間一月三十日完成
      鋼筋綁紮及修改施工，並無所謂延誤十一天之情事。
  ３、由此項筏式基礎預定施工之工期為三十天，而實際施工之工期為二十五天，不
      但未延誤反而縮短提前，證明本次變更設計在上訴人工地代表林主任協助並趕
      工下，並未造成延誤。於實際工期並未延誤之情形下，上訴人據此請求工期之
      增加實無理由，自應予以駁回。
（三）Ｂ、２部分是否應增加一個工人，四個工作天部分：
  １、五樓看台上方天花板高度在上訴人未施工前，經監造單位發現太低，為配合使
      用，要求將天花板高度提昇至樑底上，此項變更結果，減少矽酸鈣板天花板面
      積和增加平頂１：３水泥粉光面積幾近相等。但按合約之單價分析核算結果：
      每一平方米１：３水泥粉光須０．一二工而矽酸鈣天花板須０．一八工，經此
      變更反而省工省時，為此監工單位在以不追加工期及工程費下再請上訴人協助
      配合完成施作，且在八十六年六月五日施工協調會上，上訴人代表亦答應被上
      訴人，同意在不追加工程費及工期下與中華顧問工程司設計單位協調繪製將天
      花板高度調升至樑底上之施工圖並按圖進行施作。
  ２、本項施工係由矽酸鈣天花板變更為１：３水泥粉光平頂，而非上訴人所指合約
      外之施工項目，且在此項變更施工中，其他內裝施工項目亦均正常進行而未有
      造成無法施工或停工情事，自亦不得請求增加工期。
（四）Ｂ、５部分是否應增加工期四天部分：
  １、上訴人所列自十月二十四日至十一月七日計十五天所施作一樓矽酸鈣天花板包
      括：文化走廊371㎡、兩入口門廳75㎡合計446㎡，故按比例核算結果，此二入
      口門廳之矽酸鈣天花板施工天數：15天X75/446=2.5天。
  ２、另此二入口門廊原設計為１：３水泥粉刷，經變更施工為矽酸鈣天花板，故此
      項矽酸鈣天花板係變更而非上訴人所指配合施做合約外之工程項目。又根據合
      約單價分析詳附件二十二比較結果，原設計１：３水泥粉刷與變更設計後之矽
      酸鈣天花板，每平方米所須人工數增加實未增加。
  ３、此項矽酸鈣天花板變更施工係上訴人基於入口處因消防管露明有礙整體美觀而
      自願在不加帳，不追加工期前提下同意配合施作，而又由上列兩項分析比較，
      成本亦未增加。上訴人於當初自願配合施工情形下，卻反要求增加工期亦無理
      由等語，資為抗辯。
（五）為此聲明１、上訴駁回；２、如受不利判決願供擔保請准免予宣告假執行。
三、本院經查：
（一）上訴人主張雙方所協議變更設計內容三十一日曆天者，均在其所指之項次以外
      ；證人中華工程司范錦龍亦證稱：「（承鴻公司所主張影響工期之項次有何意
      見？）都有該項次，但影響工期不如承鴻公司所稱」等語，可見上訴人所謂影
      響工期事項，並非被上訴人所辯變更設計中已經過協議之內容，由契約主要目
      的及其經濟價值觀察，確實存有此影響工期之事由，不能因兩造曾就其他項次
      協商變更設計工期及工程款，即認承鴻公司不能再以未經討論之事由延展工期
      。換言之，因變更設計而交付相關文件，如因該變更施工項目提出之時機，對
      施工要徑後續工程確造成工期之影響，工期自應予以延長，始合契約之主要目
      的及其經濟價值。且就上訴人起訴主張關於Ａ、２、４、５變更設計延展工期
      ，及Ｂ、１、３合約以外之事項延展工期部分，業經認有理由而三審定讞，被
      上訴人抗辯不得於竣工後要求延展工期云云，自無可採。
（二）關於Ａ、１部分：
  １、上訴人稱：因變更筏式基礎地樑配筋而延誤工期十一天（應施作日：八十五年
      二月二日，變更通知最遲日：八十五年一月十八日，實際通知日：八十五年一
      月二九日，故延誤工期十一天）。被上訴人則謂：本項之變更設計是在已完成
      訂進料、試驗、加工並且已完成大部分之綁紮施工時通知工地，故原告以二月
      二日作為推算變更設計通知之始日與當時之事實不符。通知變更設計時間：八
      十五年一月二十九日，此時地樑上層筋及底版上層筋正進行綁紮施工；當時中
      華設計單位派員至工地洽請上訴人工地代表林主任協助，按其所交付之地樑配
      筋變更圖進行修改及綁紮，林主任基於為免因辦理變更設計而延誤工期同意配
      合辦理。整個地樑紮筋施工在林主任督促鋼筋施工小包連夜趕工下，終於按預
      定之時間一月三十日完成鋼筋綁紮及修改施工（詳附件二：鋼筋查驗表及施工
      照片），並無所謂延誤十一天之情事。
  ２、惟查被上訴人自承其於八十五年一月二十九日通知變更設計，該設計單位派員
      至工地洽請上訴人公司工地代表林主任按其所交付之地樑配筋變更圖進行修改
      及綁紮，林主任基於為免因辦理變更設計而延誤工期同意配合辦理，整個地樑
      紮筋在林主任督促小包連夜趕工下，終按預定之時間於同年一月三十日完成鋼
      筋綁紮及修改施工；則「林主任配合協助並於二十九、三十日兩日連夜趕工」
      ，是該二日即屬因變更圖示而延誤工期之「額外趕工」。因之上訴人主張此額
      外之二日趕工時間，應准予延長工期，為有理由。
（三）關於Ｂ、２部分：
  １、上訴人稱：五樓看台上方天花板修改，本部份係配合被上訴人使用及外觀之需
      要，設計監造單位並建請上訴人酌情給予適當之追加工期（詳原證十一：八十
      七年八月二十四日中工八七營管字第三九五七號函說明二，（三），（２））
      ，本部份於八十六年八月六日至八十六年十月十四日施作共計使用工期二十天
      。且上訴人業已全力配合增加工程，並未要求變更設計，以便領取額外報酬，
      本於平等互惠原則，被上訴人豈可再要求上訴人損失原有工期。又上訴人八十
      七年二月十八日以八七承營工字第○三八號函告被上訴人請其就變更設計而影
      響本工程之施工部分辦理展延工期（原證十五），足以證明上訴人確有異議，
      上訴人亦無如被上訴人所言於八十六年六月五日施工協調會中同意無償配合辦
      理。
  ２、被上訴人則主張：將天花板高度提昇至樑底上，此項變更結果，僅發生施作方
      式之調整，而且是未施工前之調整，調整後所施作減少矽酸鈣天花板面積，和
      增加平頂水泥粉光面積幾近相等，經此變更反而省工省時。為此監工單位在以
      不追加工期及工程費下再請上訴人協助配合完成施作，且在八十六年六月五日
      施工協調會上，上訴人代表亦答應被上訴人，同意在不追加工程費及工期下與
      中華顧問工程司設計單位協調繪製將天花板高度調升至樑底上之施工圖並按圖
      進行施作。又本項施工係由矽酸鈣天花板變更為１：３水泥粉光平頂，而非上
      訴人所指合約外之施工項目，且在此項變更施工中，其他內裝施工項目亦均正
      常進行而未有造成無法施工或停工情事，自亦不得請求增加工期。
  ３、惟查兩造所不爭執之中華工程司八十七年八月二十四日中工八七營管字第三九
      五七號函（詳見原證十一）說明二、(三)、２，認為「雖該兩項額外工程係在施
      工要徑上，惟第２項（按五Ｆ看台上方天花板修改）合約設計圖上規定，施工
      前承包商應繪施工圖送審，經審核同意後方可進行施工。承包商配合業主使用
      之需求，將天花板之施工圖繪製至樑底並按圖施作，確實增加了少許之包梁粉
      刷」；足認上訴人確因天花板修改，有增加五樓大樑包樑粉刷工程。又五樓大
      樑粉刷工程，依施工日報表（詳見原證十三）之記載有八十六年八月八日、九
      日、十日、十一日、十二日、十三日、十四日、十五日、十六日、十八日、十
      九日、二十日、二十一日共計十三日之粉刷工程施作；而Ｂ、２部分工程均屬
      當日施工報表之一部分工程，依工程施工之比例，上訴人主張約計使用二個工
      人，工作四天應尚屬洽當。因之上訴人請求此部分應延長工期四日，亦為有理
      由。
（四）關於Ｂ、５部分：
  １、上訴人主張：一樓入口門廳加作天花板，於八十六年十月二十四日至八十六年
      十一月七日期間因一樓前後至二樓之樓梯口平頂處有幾支外露消防管，上訴人
      基於被上訴人美觀需求配合增加施作天花板，共計使用工期七天。按原證十二
      中華工程司函文二、（三）、２，已言明屬額外工程，且承認承包商增加天花
      板工作量，確實係配合業主使用及外觀之需要，有追加工期之必要。上訴人業
      已全力配合增加工程，並未要求變更設計，以便領取額外報酬，本於平等互惠
      原則，被上訴人豈可再要求上訴人損失原有工期。又上訴人八十七年二月十八
      日以八七承營工字第○三八號函告被上訴人，請其就變更設計而影響本工程之
      施工部分辦理展延工期（詳原證十五），足以證明上訴人確有異議。
  ２、被上訴人抗辯：此部份無涉於主體結構，且增加矽酸鈣天花板面積，和減少平
      頂水泥粉光面積幾近相等；按合約之單價分析核算結果：每一平方米１：３水
      泥粉光須零點一二工，而矽酸鈣天花板須零點一八工，經此變更反而省工省時
      。此項矽酸鈣天花板變更施工係上訴人基於入口處因消防管露明有礙整體美觀
      而自願在不加帳，不追加工期前提下同意配合施作，而又由上列兩項分析比較
      ，成本亦未增加。上訴人於當初自願配合施工情形下，卻反要求增加工期亦無
      理由。
  ３、惟查兩造所不爭執之中華工程司八十七年八月二十四日中工八七營管字第三九
      五七號函（詳見原證十一）說明二、(三)、２，認為「第五項在一樓前後二樓梯
      口平頂有幾支外露消防管，承包商基於美觀之原因主動加做天花板，約計使用
      二個工人，工作四天，承包商增加天花板工作量，確實係配合業主使用及外觀
      之需要，在不追加工程費下，建請被上訴人酌情給予適當之追加工期」；堪認
      上訴人確因加做天花板，有增加天花板工作量。且依施工日報表（詳見原證十
      三）之記載，八十六年十一月三日為加做一樓天花板，進行入口間門廳搭鷹架
      （按天花板封板需搭鷹架方得進行），十一月五日一Ｆ樓梯間矽酸鈣天花板封
      板（二人）、入口門廳鷹架搭設，十一月六日一Ｆ樓梯間矽酸鈣天花板封板（
      二人）、一Ｆ入口門廳搭設，十一月七日一Ｆ樓梯間矽酸鈣板封板（二人）。
      是前揭中華工程司函謂：此部分使用二個工人，工作四天一節，與施工日報表
      記載吻合；而被上訴人稱所須人工數增加有限之抗辯，難認與事實相符。因之
      上訴人請求此部分應延長工期四日，亦無不合。
（五）綜上所述，上訴人本件主張之事實，得以延長工期為十日，依已判決確定之每
      日違約金為三十二萬六千四百九十一點五八元，計共三百二十六萬四千九百十
      六元（元以下四捨五入計算）被上訴人不應扣款，而應給付之。從而，上訴人
      本於承攬法律關係，請求上訴人給付三百二十六萬四千九百十六元，及自八十
      八年一月一日起算之法定遲延利息，為有理由，應予准許。另兩造分別陳明願
      供擔保為准、免假執行之宣告，經核於法並無不合，爰分別酌定相當擔保金額
      准許之。原審就上開應准許部分，為上訴人敗訴之判決，並駁回其假執行之聲
      請，尚有未洽。上訴意旨求予廢棄改判，為有理由，爰由本院予以廢棄改判如
      主文第二項所示，並依聲請為附條件之准、免假執行之宣告。
四、本件事證已臻明確，至兩造其餘攻擊防禦方法及未經援用之證據，經本院斟酌後
    ，認為均不足以影響本判決之結果，自毋庸逐一詳予論駁，附此敘明。
據上論結，本件上訴為有理由，依民事訴訟法第四百五十條、第七十八條、第四百六
十三條、第三百九十條第二項、第三百九十二條第二項，判決如主文。
中　　　華　　　民　　　國　　九十三　　年　　 十二 　　月　　二十三　　日
　　　　　　　　　　　　　　　　審判長法官　吳鴻章
　　　　　　　　　　　　　　　　　　　法官　黃永祥
　　　　　　　　　　　　　　　　　　　法官　林德盛
正本係照原本作成。
如不服本判決，應於收受送達後二十日內向本院提出上訴書狀，其未表明上訴理由者
，應於提出上訴後二十日內向本院補提理由書狀（均須按他造當事人之人數附繕本）
上訴時應提出委任律師或具有律師資格之人之委任狀；委任有律師資格者，另應附具
律師資格證書及釋明委任人與受任人有民事訴訟法第四百六十六條之一第一項但書或
第二項（詳附註）所定關係之釋明文書影本。
　　　　　　　　　　　　　　　　法院書記官　劉夢蕾
中　　　華　　　民　　　國　　九十三　　年　　十二　　　月　　二十三　　日
附註：
民事訴訟法第四百六十六條之一（第一項、第二項）：
對於第二審判決上訴，上訴人應委任律師為訴訟代理人。但上訴人或其他法定代理人
具有律師資格者，不在此限。
上訴人之配偶、三親等內之血親、二親等內之姻親，或上訴人為法人、中央或地方機
關時，其所屬專任人員具有律師資格並經法院認為適當者，亦得為第三審訴訟代理人
。
